【裁判字號】    92,台上,1880
【裁判日期】    920410
【裁判案由】    誣告
【裁判全文】
最高法院刑事判決                              九十二年度台上字第一八八○號
    上  訴  人  甲○○
右上訴人因誣告案件，不服台灣高等法院中華民國九十一年十二月四日第二審判決（
九十一年度上訴字第三一六四號，起訴案號：台灣基隆地方法院檢察署八十九年度偵
字第五一二八號），提起上訴，本院判決如左：
    主  文
上訴駁回。
    理  由
按刑事訴訟法第三百七十七條規定，上訴於第三審法院，非以判決違背法令為理由，
不得為之。是提起第三審上訴，應以原判決違背法令為理由，係屬法定要件。如果上
訴理由狀並未依據卷內訴訟資料，具體指摘原判決不適用何種法則或如何適用不當，
或所指摘原判決違法情事，顯與法律規定得為第三審上訴理由之違法情形，不相適合
時，均應認其上訴為違背法律上之程式，予以駁回。本件原判決綜合調查證據之結果
，認上訴人甲○○連續犯有刑法第一百六十九條第一項意圖他人受刑事處分，向該管
公務員誣告罪之事實，因認第一審判決，論上訴人以上開罪名，並以上訴人為連續犯
，依刑法第五十六條規定加重其刑後，量處有期徒刑陸月，為無不合，予以維持，駁
回上訴人在第二審之上訴，已詳認定犯罪事實之依據及憑以認定之理由，並對上訴
人否認犯罪之辯詞，如何不足採信，均已依據卷內資料予以指駁及說明，從形式上觀
察，原判決並無違背法令情形。按事實之認定及證據之取捨，乃屬事實審法院之職權
，證人之證言及合法調查所得之證據，何者為可採，事實審法院本得參酌其他相關證
據為自由之判斷，苟無違反經驗法則或論理法則，自難指為違法。原判決依憑上訴人
於一審偵審時之部分自白，告訴人駱精一及證人黃錫勳於一審偵審時之指訴及供證，
如原判決理由一(一)、(三)所列各項證據，與其他調查證據取捨之結果，認定上訴人確有
本件誣告犯行，摒棄不採上訴人所為有利之辯詞，經核其證據之取捨及證明力之判斷
於法均無不合。上訴意旨仍執陳詞，謂依據系爭宣傳單所載內容，上訴人未陳稱駱精
一係打小報告之小人，亦未到過黃錫勳所稱照片內上訴人所在之隔壁樓上，僅推測駱
精一向檢、警、調拍馬屁，自非肯定之詞；原判決逕依未經專家鑑定之有瑕疵錄音帶
，曲解宣傳單原意，為不利上訴人之認定，復逕認台語「抓耙仔」係專指打小報告之
小人，有違證據法則，黃錫勳就駱精一擔任里長時間及其他相關證言前後不一，且黃
錫勳與駱精一就照片內上訴人所在位置之陳述，亦彼此矛盾等語，係就原判決理由一
已詳為論斷與說明之事項，再事爭執，殊非適法之第三審上訴理由。又上訴人就本件
誣告犯行，如何具有誣告故意，原判決理由一已詳述其調查審認之結果，難謂有調查
未盡之違法。次按審理事實之法院，其認定被告犯罪事實所憑之證據，並不以直接證
據為限，間接證據亦包括在內，凡綜合調查所得之各種直接及間接證據，本於推理之
作用得其心證，而為事實之判斷，苟與事實無違，此項判斷即與完全憑空推測迥異，
不容任意指為違法。原判決並非僅依憑駱精一、黃錫勳之供詞，為認定上訴人犯行之
唯一證據，而係引述前開各種證據，本於推理之作用予以綜合判斷，查明確與事實相
符，始資以論罪科刑，並對有利上訴人之證據，何以不足採取，亦已說明其取捨之心
證理由，經核並無理由不備之違法情形。再按刑事訴訟法第三百七十九條第十款所謂
應於審判期日調查之證據，必須該證據確與待證事實有重要關係，就其案情委有調查
之必要者而言。本件事證已臻明確，原審未依上訴人聲請，至現場勘驗大樓是否確有
水塔，未將錄音帶再送鑑定，不為無益之調查，不得指為調查未盡。末查，刑法上之
誣告罪，其法定本刑為七年以下有期徒刑，非強制辯護案件，原審未指定辯護人為上
訴人辯護，無何違法可言。此外，上訴人徒憑己意，對原審採證認事職權之適法行使
及原判決理由已詳為論斷之事項，任意爭辯，顯與法定上訴第三審之形式要件不符，
其上訴違背法律上之程式，應予駁回。
據上論結，應依刑事訴訟法第三百九十五條前段，判決如主文。
中      華      民      國    九十二    年      四      月      十      日
                              最高法院刑事第五庭
                                  審判長法官  謝  家  鶴
                                        法官  洪  文  章
                                        法官  花  滿  堂
                                        法官  陳  世  淙
                                        法官  洪  佳  濱
      右正本證明與原本無異
                                              書  記  官
中      華      民      國    九十二    年      四      月    二十三    日


司法院資訊處製作；財團法人民間司法改革基金會備份。
